最高法院刑事判決                              八十八年度台上字第七二五○號
    上  訴  人  甲○○
右上訴人因違反麻醉藥品管理條例案件，不服台灣高等法院中華民國八十六年十月二
十二日第二審判決（八十六年度上訴字第三二五六號，起訴案號：台灣台北地方法院
檢察署八十五年度偵字第九四四五、一一四五○號），提起上訴，本院判決如左：
    主  文
原判決關於甲○○部分撤銷，發回台灣高等法院。
    理  由
本件原判決認定上訴人甲○○與已判刑確定之呂金龍及通緝中之許文華，共同基於非
法販賣安非他命圖利之概括犯意，由上訴人與許文華出資，在大陸以低價向綽號「莊
董」者購買安非他命，經「莊董」安排由綽號「二齒」者，在台灣將安非他命交付。
渠等旋於民國八十五年二月下旬，在桃園縣大園鄉沙崙村五十六號前，以每公斤新台
幣（下同）三十五萬元之價格，將二公斤安非他命賣予蔣書智（已判刑確定），得款
七十萬元。三人又於同年四月二十三日下午二時許，同往台北市○○街二五五之二號
一樓蔣書智之住處販售安非他命，經議定以三公斤一百萬元成交。隨即由許文華駕車
，載同上訴人、呂金龍、蔣書智前往台北縣林口鄉長庚醫院停車場取貨，於蔣書智先
支付部分價金四十五萬元後，由呂金龍下車在另一輛車內取出三公斤安非他命交予蔣
書智。嗣經警於同日晚上九時許，在蔣書智上開住處查獲，扣得其先後二次購入，尚
餘之安非他命十包（淨重四三五七‧六七公克）。警方再依據蔣書智供述之來源，於
翌（二十四）日上午九時十分許，前往桃園縣大園鄉沙崙村五十四號，在車庫內搜獲
上訴人等人所有之安非他命二包（淨重九二四‧九八公克）、磅秤一個及前揭販賣所
得七十萬元等情。因而撤銷第一審關於上訴人部分之判決，改判論處上訴人共同連續
非法販賣化學合成麻醉藥品罪刑，固非無見。
惟查：(一)證物應示被告，令其辨認；又卷宗內之筆錄及其他文書可為證據者，應向被
告宣讀或告以要旨，刑事訴訟法第一百六十四條、第一百六十五條第一項分別定有明
文。原判決以扣案之安非他命、磅秤、販賣所得七十萬元等證物，及卷宗內內政部警
政署刑事警察局關於安非他命之鑑驗通知書，採為上訴人非法販賣化學合成麻醉藥品
，犯罪之證據。但並未於審判期日將上開證物，提示上訴人，令其辨認；亦未將上開
鑑驗通知書向上訴人宣讀或告以要旨，即逕採為論罪科刑之基礎，自有應於審判期日
調查之證據而未予調查之違法。(二)審判期日，應傳喚被告或其代理人，並通知檢察官
、辯護人、輔佐人，刑事訴訟法第二百七十一條定有明文。上訴人在原審已委任劉陽
明律師、高志鵬律師、胡鳳嬌律師為共同辯護人，乃原審並未於審判期日通知高志鵬
律師、胡鳳嬌律師到庭辯護，而逕行判決，其所踐行之訴訟程序，自屬於法有違（本
院四十三年臺上字第一三五六號判例參照，註：實為四十九年) 。且原判決當事人欄
，又將選任辯護人高志鵬律師、胡鳳嬌律師，誤載為胡盈州律師、謝政達律師，亦有
違誤。(三)事實審法院所認定之事實，與所採之證據，不相適合，即屬證據上理由矛盾
，其判決當然為違背法令。本件檢察官起訴，上訴人亦販賣安非他命予林光明。原審
經審理結果，認定上訴人未販賣安非他命予林光明，依其判決書之記載，係以林光明
在警訊時所供，該安非他命係綽號「莊董」者託上訴人轉交，並非販賣以為證據（見
原判決第四頁正面倒數第二、第三行）。惟林光明在警訊時係供稱：「甲○○曾經交
給我兩次安非他命，第一次大約是八十四年十一月左右，甲○○交給安非他命兩公斤
，我付給他七十萬元，每公斤三十五萬元。第二次交易時間大約是八十四年十二月底
或八十五年元月初，甲○○交給我安非他命三公斤，這次也是每公斤三十五萬元，因
身上無錢，尚未付款，俟將安非他命轉售完後，再行付款，但尚未轉賣就被台北市刑
大查獲，共查獲四公斤多。」（見第一一四五○號偵查卷第四十六頁背面）。依林光
明上開警訊之供述，上訴人係販賣安非他命，並非轉交，原判決認定係轉交，核與所
採用之證據，不相適合，自有證據上之理由矛盾。(四)實施刑事訴訟程序之公務員，就
該管案件，應於被告有利及不利之情形，一律注意，刑事訴訟法第二條第一項定有明
文。林光明於警訊時係指稱向上訴人購買安非他命，已見前述。上訴人在檢察官偵查
中亦承認，確有販賣安非他命給林光明（見第九四四五號偵查卷第一一八頁背面）。
共犯呂金龍於檢察官偵查中也供稱，確實有將安非他命賣給林光明（見同上偵查卷第
一○四頁背面）。並有在林光明處扣得之安非他命四二○○公克，可資佐證（見同上
偵查卷第一八二頁，林光明案之起訴書）。上開證據何以不足採納，原判決未說明其
理由，即逕認上訴人未販賣安非他命給林光明，亦嫌速斷。原判決既有違誤，應認有
撤銷發回更審之原因。另原判決關於上訴人被訴販賣安非他命予姚家淦，不另為無罪
諭知部分，檢察官係依連續犯裁判上一罪關係起訴，依審判不可分原則，併予發回。
又毒品危害防制條例已於八十七年五月二十日修正公布，同年月二十二日生效，關於
販賣安非他命已列為販賣第二級毒品處罰，原審未及為適用法律之比較，併此指明。
據上論結，應依刑事訴訟法第三百九十七條、第四百零一條，判決如主文。
中      華      民      國    八十八    年     十二     月     十六     日
                              最高法院刑事第十二庭
                                  審判長法官  陳  炳  煌
                                        法官  陳  正  庸
                                        法官  陳  世  雄
                                        法官  高  金  枝
                                        法官  賴  忠  星
      右正本證明與原本無異
                                              書  記  官
中      華      民      國    八十八    年     十二     月     二十     日
